臺灣花蓮地方法院刑事判決
109年度易字第297號
公  訴  人  臺灣花蓮地方檢察署檢察官
被      告  陳鈺林




上列被告因妨害電腦使用案件，經檢察官提起公訴（109年度偵
字第4725號），本院判決如下：
    主  文
陳鈺林無罪。
    理  由
一、公訴意旨略以：被告陳鈺林為臺灣花蓮地方檢察署108年度
    他字第1604號、109年度偵字第1841號詐欺案件之辯護人，
    該案之告訴人為洪堯在、告訴代理人為鄭敦宇律師，被告為
    趙中明。被告基於無故侵入電腦之犯意，未經告訴人之授權
    ，於民國109年3月23日在律師事務所使用告訴人之Future N
    et帳號密碼，登入告訴人之Future Net帳戶並查看其內容。
    被告又於3月24日於臺灣花蓮地方檢察署開庭結束後，再度
    使用告訴人之Future Net帳號密碼，登入告訴人之Future N
    et帳戶並查看其內容。因認被告涉犯刑法第358條之無故入
    侵他人電腦罪嫌等語。
二、按犯罪事實應依證據認定之，無證據不得認定犯罪事實。不
    能證明被告犯罪者，應諭知無罪之判決，刑事訴訟法第154
    條第2 項、第301條第1項分別定有明文。次按刑事訴訟法上
    所謂認定犯罪事實之證據，係指足以認定被告確有犯罪行為
    之積極證據而言，該項證據自須適合於被告犯罪事實之認定
    ，始得採為斷罪資料。且認定不利於被告之事實，須依積極
    證據，苟積極證據不足為不利於被告事實之認定時，即應為
    有利於被告之認定，更不必有何有利之證據。如未能發現相
    當證據，或證據不足以證明，自不能以推測或擬制之方法，
    以為裁判之基礎。又刑事訴訟上證明之資料，無論其為直接
    或間接證據，均須達於通常一般之人均不致有所懷疑，而得
    確信其為真實之程度，始得據為有罪之認定，若其關於被告
    是否犯罪之證明未能達此程度，而有合理性懷疑之存在，致
    使無從形成有罪之確信，即不得遽為不利被告之認定。又按
    檢察官就被告犯罪事實，應負舉證責任，並指出證明之方法
    ，刑事訴訟法第161第1項定有明文。故檢察官對於起訴之犯
    罪事實，應負提出證據及說服之實質舉證責任。倘其所提出
    之證據，不足為被告有罪之積極證明，或其指出證明之方法
    ，無從說服法院以形成被告有罪之心證，基於無罪推定之原
    則，自應為被告無罪判決之諭知。
三、公訴意旨認被告涉犯上開罪嫌，無非係以被告之供述、證人
    即告訴人洪堯在於警詢及偵查中之證述、臺灣花蓮地方檢察
    署109年3月24日偵查庭開庭錄影之影片、檢察官勘驗筆錄、
    被告登入FutureNet之畫面翻拍照片、趙中明致洪堯在之信
    函及支票影本等為其主要論據。
四、訊據被告固坦承於上揭時地登入FNHUNG00000000il.com帳戶
    （下稱系爭帳戶），惟堅詞否認有何無故入侵他人電腦設備
    之犯行，辯稱：告訴人於另案中始終主張上開FutureNet帳
    戶仍為趙中明所有，告訴人並無法進行操作，故被告並未登
    入「他人」之帳戶；且上開FutureNet帳戶為趙中明所申請
    設立，其在遭刑事告訴之情形下當有權登入查看以保存對己
    身有利之證據，被告為趙中明之辯護人自得代其為之，此應
    為訴訟攻防上之合理行為，亦未侵害告訴人之權益，此並非
    「無故」等語。經查：
(一)被告於上揭時地登入系爭帳戶等情，業據被告迭承在卷，核
    與證人洪堯在於警詢及偵查中之證述相符，且有臺灣花蓮地
    方檢察署109年3月24日偵查庭開庭錄影之影片、檢察官勘驗
    筆錄、被告登入FutureNet之畫面翻拍照片在卷可稽，此部
    分事實，首堪認定。㈡
(二)被告登入系爭帳戶時，系爭帳戶之使用權尚有爭議，被告並
    無登入他人帳戶之故意，理由如下：
 1、告訴人於另案對趙中明提出告訴，其指訴趙中明於民國107
    年9月間，在花蓮縣花蓮市化道路某咖啡廳内邀約告訴人投
    資，投資標的為購買Future Net投資包（即廣告展位）每個
    50元美金，並以可以接受告訴人委託投資Future Net投資包
    為由，邀告訴人投資，使告訴人信以為真，因此陷於錯誤，
    遂同意投資，並於107年9月13日起，陸續匯款與趙中明，嗣
    趙中明收受上開款項後，失去聯絡，告訴人方知受騙等情，
    嗣經臺灣花蓮地方檢察署檢察官以109年度偵字第1841號為
    不起訴處分確定在案，有前開不起訴處分書在卷可按，核先
    敘明。
 2、證人即告訴人洪堯在於本院審理中證稱：系爭帳戶是趙中明
    用我的名義來申請帳號密碼，系爭帳戶若取得投資利潤出金
    時，需要使用到另一個虛擬帳戶，因為我的帳戶不能出金，
    所以先出金到趙中明的帳戶（下稱出金帳戶），趙中明再還
    給我前開利潤；在108年10月7日，趙中明用掛號寄信給我，
    內容說因為我跟趙中明已經互相不信任，叫我自己處理系爭
    帳戶，信內有系爭帳戶的帳號及密碼，所以那時我已經終止
    趙中明處理系爭帳戶的權限，趙中明就不能再使用系爭帳戶
    ，而且我也沒有授權趙中明在委託期間可以再授權他人登入
    系爭帳戶；在108年10月7日後我有登入系爭帳戶，但是我無
    法更改資料讓出金帳戶變成我自己的帳戶，因為公司規定不
    行等語（見本院卷第364頁至第367頁）。是依告訴人所述，
    其認系爭帳戶是告訴人委託趙中明設立用以投資，至108年1
    0月7日止，因趙中明表示歸還前開帳戶，不再為告訴人處理
    投資事宜，是告訴人已終止趙中明使用系爭帳戶之權限，於
    108年10月7日後，趙中明即不得再使用系爭帳戶等情。
 3、然告訴人於另案之告訴代理人鄭敦宇律師，於109年2月18日
    另案偵查程序中陳稱：操作系統使用的EMAIL迄今仍然是趙
    中明個人的，告訴人無法操作等語（見108年度交查字第701
    號卷第89頁），並於109年7月31日本案偵查中具結證稱：當
    時我們在爭執的事項是趙中明是否仍佔有使用系爭帳戶，我
    先表示必須要有指定電子信箱、密碼才可以，被告就提到他
    昨天有以告訴狀所附的電子郵件及密碼登入嘗試，是可以操
    作的，證人曹慧莉此時再說就算可以登入也需要另外虛擬貨
    幣帳戶，才能出金，但告訴人沒辦法設立虛擬貨幣帳戶，必
    須由原始申請者趙中明執行變更，且趙中明也沒有給我們虛
    擬貨幣帳號密碼，所以我們主張對方仍佔有使用中等語（見
    109年度偵字第2565號卷第42頁）。就此證人洪堯在雖於本
    院審理中證稱：我在108年12月20日在地檢署出庭的時候，
    沒有委任告訴代理人，直到109年1月14日才有鄭敦宇律師當
    我的告訴代理人；我在委任鄭敦宇律師的時候，有跟鄭敦宇
    律師提到趙中明曾經寄信說他不願意再替我處理系爭帳戶的
    事情；因為鄭敦宇律師一開始不了解本案情形，所以鄭敦宇
    律師才會在109年2月18日陳稱系爭帳戶仍然是趙中明所有，
    到109年3月24日他案證人曹慧莉到臺灣花蓮地方檢察署作證
    前幾天，我請他案證人曹慧莉解釋給鄭敦宇律師聽，鄭敦宇
    律師才了解；鄭敦宇律師在109年7月31日陳稱系爭帳戶仍然
    是趙中明所有，是鄭敦宇律師搞混了，他要說的應該是出金
    帳戶，出金帳戶目前還是趙中明所有等語（見本院卷第371
    頁至第372頁）。然告訴代理人直至109年7月31日，即他案
    訴訟進行已逾半年，仍於本案訴訟中主張系爭帳戶為趙中明
    所佔有使用中，而為不同於告訴人之說法，顯見告訴人與趙
    中明間雖於108年10月7日即中止委任投資之關係，惟雙方就
    系爭帳戶之交接內容及流程，尚有爭議，是斯時系爭帳戶之
    所有權、使用權等歸屬仍存有疑義，則被告於109年3月23日
    、同月24日間即前案訴訟甫進行時，登入系爭帳戶，自難認
    被告有登入他人帳戶之故意。
(三)被告並非「無故」登入系爭帳戶，理由如下：　　 
    趙中明雖已於108年10月7日以掛號之方式將系爭帳戶之帳  
    號、密碼交付與告訴人，業如前述，然告訴人於109年1月10
    日仍向臺灣花蓮地方檢察署具狀稱趙中明拒絕將投資人變更
    為告訴人，且拒絕提供系爭帳戶之帳號、密碼，告訴人無法
    操作系爭帳戶，因認趙中明涉嫌背信等語，有刑事聲請調查
    證據狀1份在卷可按（見109年度聲他字第16號卷第5頁至第7
    頁），就此證人洪堯在雖於本院審理中證稱：我在109年1月
    10日具狀表示趙中明拒絕提供系爭帳戶之帳號、密碼，所以
    我無法操作系爭帳戶，這是因為當初我都不會使用，我只有
    找我在花蓮的上線即他案證人曹慧莉拜託她來操作，但是他
    案證人曹慧莉操作一直操作不進去，到後來好像他案證人曹
    慧莉前面有加個a才能夠操作進去系爭帳戶等語（見本院卷
    第370頁至第371頁），然趙中明是否如實交付系爭帳戶之帳
    號、密碼，於他案訴訟中趙中明是否涉犯背信、詐欺犯嫌等
    情影響甚鉅，於告訴人指訴趙中明所交付之帳號、密碼無法
    登入之情形下，被告身為他案被告趙中明之辯護人，以登入
    系爭帳戶之方式，證實趙中明確已交付系爭帳戶之正確帳號
    、密碼，並以此打擊告訴人指訴之憑信性，為辯護人協助被
    告行使防禦權之重要內容，自非「無故」登入系爭帳戶。
(四)按當事人、代理人、辯護人或輔佐人聲請調查之證據，法院
    認為不必要者，得以裁定駁回之；而待證事實已臻明瞭無再
    調查之必要者，應認為不必要，刑事訴訟法第163條之2第1
    項、第2項第3款定有明文。本案檢察官聲請傳喚證人趙中明
    ，欲證明被告確有無故登入他人帳戶之犯行，惟本案依前述
    證據，事證已臻明確，是就檢察官前開證據調查之聲請，依
    前述說明，並無調查之必要，應予駁回，附此敘明。　　
(五)從而，被告登入系爭帳戶時，就系爭帳戶之所有權、使用權
    既仍存爭議，自難認被告具有登入「他人」帳戶之犯意，且
    被告既為他案被告趙中明之辯護人，於告訴人指稱趙中明為
    交付系爭帳戶之正確帳號、密碼之際，被告以登入系爭帳戶
    之方式，以證趙中明業已如實交付系爭帳戶之正確帳號、密
    碼，而無涉詐欺、背信等犯行，依被告當時行為之目的、手
    段及告訴人受干擾、侵害之程度而言，實難認所為已逾越社
    會通念所能容忍範圍而無正當理由，自與刑法第358條之「
    無故」要件不相當，自不構成該罪。　　　　
五、綜上所述，被告是否涉犯上揭無故入侵他人電腦犯行，既有
    合理懷疑，且檢察官認為被告涉犯上開犯行所憑之前開全部
    證據，經綜合評價後，仍尚未達於通常一般之人均不致有所
    懷疑，而得確信其為真實之程度，依刑事訴訟制度「倘有懷
    疑，即從被告之利益為解釋」、「被告應被推定為無罪」之
    原則，即難據以為被告不利認定。從而，檢察官之舉證既未
    能使本院確信被告確有公訴意旨所指犯行，自屬不能證明被
    告犯罪，揆諸前揭意旨，應為被告無罪之諭知。
據上論斷，應依刑事訴訟法第301條第1項，判決如主文。
本案經檢察官羅國榮提起公訴，檢察官王柏舜、羅美秀到庭執行
職務。
中　　華　　民　　國　　111 　年　　3 　　月　　28　　日
                  刑事第三庭    法  官  邱佳玄
以上正本證明與原本無異。
如不服本判決應於收受送達後20日內向本院提出上訴書狀，並應
敘述具體理由。其未敘述上訴理由者，應於上訴期間屆滿後20日
內向本院補提理由書(均須按他造當事人之人數附繕本)「切勿逕
送上級法院」。告訴人或被害人如對於本判決不服者，應具備理
由請求檢察官上訴，其上訴期間之計算係以檢察官收受判決正本
之日期為準。
因疫情而遲誤不變期間，得向法院聲請回復原狀。
中　　華　　民　　國　　111 　年　　3 　　月　　30　　日

                                書記官  方毓涵